臺灣高等法院臺中分院民事判決　九十三年度訴字第五七號
　　　原　　　告　乙　○
　　　原　　　告　己○○
　　　原　　　告　戊○○
　　　原　　　告　壬○○
　　　訴訟代理人　辛○○
　　　原　　　告　庚○○
　　　原　　　告　癸○○
　　　原　　　告　丁○○
　　　原　　　告　丙○○
　　　訴訟代理人　甲○○
　　　被　　　告　子○○
右當事人間侵權行為損害賠償事件，原告提起刑事附帶民事訴訟，經本院刑事庭裁定
移送（九十三年度交附民字第二三七號），本院於九十四年三月一日言詞辯論終結，
判決如左：
      主      文
被告應給付原告己○○、壬○○、辛○○、及庚○○各新台幣拾肆萬陸仟柒佰伍拾捌
元；給付原告乙○、戊○○、癸○○、丁○○及洪秀玲各新台幣拾肆萬肆仟肆佰肆拾
肆元，及均自民國九十三年十月九日起至清償日止，按週年利率百分之五計算之利息
。
原告其餘之訴駁回。
訴訟費用由被告負擔。
原告假執行之聲請駁回。
      事實及理由
一、原告起訴主張：原告乙○係被害人洪金闊之配偶，原告己○○、壬○○、辛○○
    庚○○、戊○○、癸○○、丁○○及洪秀玲為被害人之子女，被告於民國九十一
    年九月三日十四時二十分，駕駛車牌號碼七Ｂ－一四五二號之自用小客車，沿台
    中縣豐原市○○路往田心路二段之向行駛，於行至永康路與田心路二段九十九巷
    設有閃光黃燈號誌之交岔路口時，本應注意汽車行駛至交岔路口，其行進、轉彎
    應遵守燈光號誌之指示，而閃光黃燈表示警告，車輛應減速接近，小心通過；駕
    駛人並應注意車前狀況，謹慎行駛，且依當時情形晴天，視距良好，並無不能注
    意之情事，詎被告竟貿然以時速三十公里以上速度進入該路口，疏未注意其同向
    前方有被害人洪金闊騎乘車牌號碼ＴＧＺ－一五二號機車已左轉，致發現洪金闊
    時煞避不及，被告車前之保險桿中央及左側撞擊洪金闊之機車左側車身，致洪金
    闊自機車彈起落於被告車輛之引擎蓋上偏左側處，再滾落至地面，雖經送醫急救
    ，仍因受有頭部外傷、胸、腹、髖部挫傷、下肢開放性骨折等傷而致死。事發時
    有證人廖坤戊可證，又依機車留在地面長達十五點六公尺之刮地痕，及台中縣警
    察局道路交通事故調查報告表所附之現場圖，可見被告駕車進入路口未減速慢行
    ，導致本件車禍，故被告應負完全責任。被告於偵訊時稱其於車禍發生前並未看
    見被害人，益證被告並未注意車前狀況。被告上開犯行，業經法院以過失致死罪
    判處有期徒刑六月確定在案。依民法第一百八十四條第一項前段、第一百九十一
    條之二、第一百九十二條第一項及第一百九十四條之規定，被告上開行為致原告
    所造成之傷害，應負損害賠償之責，爰請求1.醫療及殯葬費用：原告己○○、壬
    ○○、辛○○、及庚○○人處理急救及喪事，計支出醫療費新台幣（下同）二千
    四百九十七元、及殯葬費用三十萬七千九百十五元。2.精神慰撫金：原告因洪金
    闊遭被告開車肇事致死，精神上受有極大之痛苦，請求被告應賠償原告各五十萬
    。扣除財團法人汽車交通事故特別補償金一百四十萬元，爰聲明求為判決：
    (一)被告應給付原告乙○等五人各三十四萬四千四百四十四元，及各自起訴狀繕本
      送達被告之翌日起，均至清償日止，按週年利率百分之五計算之利息。
    (二)被告應給付原告己○○等四人各四十二萬二千零四十七元，及各自起訴狀繕本
      送達被告之翌日起，均至清償日止，按週年利率百分之五計算。
    (三)原告願供擔保，請准宣告假執行。
二、被告則以：被告已先行給付原告二十五萬元，應予扣除。車禍發生時被告並未看
    見被害人之機車，不清楚被害人如何撞擊，當時僅聽到左邊碰的一聲，亦未看見
    被害人翻落至被告之引擎蓋，可證本件車禍應係被害人機車從被告左後方過來，
    而撞至被告車子左邊，被害人無照駕駛，又不諳交通法規，撞擊被告所駕駛之汽
    車時，被告無從注意，省鑑定結果認為被害人應係右轉車，始會翻滾至被告之汽
    車引擎蓋上，由機車右轉與被告車前產生對撞力，及被告汽車之左後視鏡有多處
    凹凸殘破之撞擊痕跡，可證本件肇禍主因在被害人。又被告畢業於逢甲大學財稅
    系，經營貿易維生，未做過直銷，於本件車禍前業已破產等語置辯。爰聲明求為
    判決：原告之訴駁回。
三、原告主張其等分別為被害人洪金闊之配偶、及子女，被告於上揭時地駕駛自用小
    客車與洪金闊騎乘之機車相撞擊，致洪金闊彈起落在被告自小客車之引擎蓋上，
    再滾落地面，雖經送醫急救，仍因傷重死亡，被告過失致死犯行，業經本院刑事
    庭以九十三年度交上易字第七０一號判處有期徒刑六月確定之事實，為被告所不
    爭執，復經本院調閱本院九十三年度交上易字第七０一號過失致死刑事案全卷查
    明屬實，堪信原告上開之主張為真實。惟原告主張被告就本件車禍應負全部肇事
    責任一節，則為被告所否認，並以上詞置辯。經查：
    (一)依道路交通事故調查報告表、及肇事現場、車損照片（附於刑事相字卷第十一
      、二十一至二十九頁）所示：被告自小客車沿豐原市○○路往田心路方向行駛
      ，肇事後被告之自小客車停放在已過永康路與田心路二段九十九巷設有閃光黃
      燈號誌之交岔路口約三、八公尺處之內側快車道上，被害人機車則倒在對向車
      道之外側車道上，機車刮痕起自被告行向之該閃光黃燈垂直線之道路中心線上
      ，長達十五、六公尺，血跡、安全帽、機車車牌及座墊則分別散落在對向外側
      車道上，被告自小客車保險桿中央處、左前車蓋凹陷、左後照鏡折斷（未完全
      掉落），機車則左側毀損等情，由車禍後之現場及二車車損狀況，兩車應係在
      被告行進方向之交岔路口中心線上相撞擊；又依目擊證人廖坤戊於警訊時證稱
      ：「當時我站於現住址（臺中縣豐原市○○路三二三號）門口與友聊天，忽聽
      一撞擊巨響，我回頭朝聲音方向看，發現沿永康路朝田心路二段行向之自小客
      車左前保桿部位撞擊輕機車左側車身中央部位，機車遭自小客推行五公尺許向
      左彈出，碰到停放路邊車輛才停倒於地，自小客則續前行五公尺許才停止，機
      車騎士與自小客撞擊時，整個人彈到小客車引擎蓋上，又翻落對向車道路邊。
      」等語（見同上卷九十一年九月三日警訊筆錄）；又於偵查中證述：「當時我
      在我家門口與人聊天，沒聽到煞車聲音，只聽到一聲很大的撞擊聲，我就抬頭
      看，看到汽車保險桿左前角撞到機車的腳踏板左側，當時機車已快過永康路中
      心線，死者被撞彈起落在汽車引擎蓋上偏左側，並從左後照鏡處滾落地面．．
      ．我可以確定機車是從汽車右側駛來，因為我家在永康路上往南陽路方向車道
      的路邊，而我抬起頭看到車子時，機車的車頭是朝向我的方向。」等語甚詳（
      見同上卷第三十九頁）。而被告於刑事警訊時則供稱：其行經肇事路口時，一
      部機車不知由何處竄出，撞擊其所駕駛自小客車等語（見同上卷第五頁），又
      於本院審理中辯稱：車禍發生時並未看見被害人之機車，不清楚被害人如何撞
      擊，當時僅聽到左邊碰的一聲等語，按被告對被害人機車係從何方駛至、及兩
      車如何撞擊之情，均不清楚，足見；被告行車未注意車前狀況、及四周動態。
      本院依目擊証人廖坤戊上開証述，及比對兩車上開撞擊部位，即被告車前保險
      桿中央及左側受損、前車牌掉落，左側車身除後照鏡折斷外，並無撞擊受損之
      情形（見相驗卷第二十四、二十六頁），及被害人之機車左側車身受損較嚴重
      等情，堪認被害人應係從被告自小客車右側駛來，於行至該交岔路左轉時，因
      被告未注意車前狀況，而被撞擊之。被告雖辯稱：被害人係從其左後方駛來撞
      擊其自小客車云云，惟查被害人苟由被告駕駛之自小客車左後方駛來，何以左
      側未有撞擊痕，而自小客車前方保險桿中央處卻有毀損，且前方車牌掉落在地
      ，足見；被告上開所辯，與事實不符，不足採信。至被告以台灣省行車事故鑑
      定結果認為被害人應係右轉車，始會翻滾至被告之汽車引擎蓋上一節，惟按臺
      中縣區行車事故鑑定委員會鑑定意見係：被告駕駛自小客車未注意車前狀況，
      末減速慢行，撞上同方向在前左轉之機車等語，為肇事原因；臺灣省行車事故
      覆議鑑定委員會之鑑定最終意見係：無二車明確比對情形，故跡證不全，該會
      未便遽予覆議等語（見同上卷第五十七、六十五頁），亦非如被告上開所辯。
      再被告辯稱：被害人無照駕駛，又不諳交通法規，係被害人撞擊其駕駛之自小
      客車云云，惟被害人縱無駕駛執照，有違道路交通安全規則所定之無照駕駛規
      定，惟係科以行政罰鍰之問題，本件車禍之發生，係被告未注意車前狀況而撞
      擊被害人所致，過失責任完全在被告，被告未能証明被害人有違反何項行車安
      全規則致生本事故、及二者有何因果關係存在，徒以被害人無照駕駛置辯，亦
      無足採。
    (二)按汽車行駛時，駕駛人應注意車前狀況，並隨時採取必要之安全措施。又汽車
      行駛至交岔路口，其行進、轉彎應遵守燈光號誌之指示，而閃光黃燈表示「警
      告」，車輛應減速接近，注意安全，小心通過。道路交通安全規則第九十四條
      第三項、第一百零二條第一項第一款、道路交通標誌標線號誌設置規則第二百
      十一條第一項第一款分別訂有明文。被告駕車自應遵守上開交通安全規則，被
      告應注意、能注意，而不注意，未注意車前狀況，以致肇事，致被害人因本件
      車禍傷重死亡，亦經臺灣臺中地方法院檢察署檢察官督同檢驗員相驗屍體屬實
      ，並製有勘驗筆錄、相驗屍體證明書、驗斷書各一份在卷可憑，被告自有過失
      ，而被告之過失行為與被害人死亡間，有相當因果關係，被告依法自應負損害
      賠償責任。
四、按因故意或過失，不法侵害他人之權利者，負損害賠償責任。不法侵害他人致死
    者，對於支出醫療及增加生活上需要之費用或殯葬費之人，亦應負損害賠償責任
    。不法侵害他人致死者，被害人之父、母、子、女及配偶，雖非財產上之損害，
    亦得請求賠償相當之金額。民法第一百八十四條第一項前段、第一百九十二條第
    一項、第一百九十四條分別定有明文。原告己○○、壬○○、辛○○、及庚○○
    主張為處理被害人之急救及喪事，支付醫療費及殯葬費用，原告等四人請求上開
    費用之賠償，即屬有據，又原告等九人分別為被害人之妻、子女，依上開規定亦
    得請求慰撫金，茲將原告請求賠償之項目、及金額，爰析述如下：
  (一)醫療費用部分：原告己○○、壬○○、辛○○、及庚○○人等四人主張支付被害
    人急救事宜，計支出醫療費二千四百九十七元，業據其提出醫療收據二紙，核屬
    相符，應予准許。
  (二)喪葬費部分：原告己○○、壬○○、辛○○、及庚○○人等四人主張支付被害人
    殯葬費用計三十萬七千九百十五元，業據其提出支出明細表、法會收據及殯葬管
    理使用規費收據等件為証，惟查明細表中之毛巾、布類費四萬七千七百元部分、
    及雜項用品費三千四百五十五元部分，因無收據可証，且上開項目亦非喪葬費之
    必要費用，此部分應予剔除；至納骨堂使用費雖無收據，惟被害人係火化，業據
    原告陳述在卷，該部分之支出，乃喪葬必要之費用，應予准許，核計喪葬費用為
    二十五萬六千七百六十元，應予准許，至逾該部分，核屬無據，應予駁回。
  (三)慰撫金部分：原告主張被害人遭被告肇事致死，精神上受有極大之痛苦，請求被
    告應賠償原告各五十萬。經查：被害人為原告乙○之配偶、及為其餘原告之父，
    原告分別喪夫、喪父，精神上自受有極大之痛苦，本院斟酌兩造身分、地位、經
    濟能力等一切情狀，即原告乙○為國小肄業，目前無業；原告庚○○、己○○、
    壬○○國小肄業；原告癸○○、戊○○未受教育；原告丁○○、丙○○國小畢業
    ；原告辛○○大學畢業，原告庚○○目前工作為清潔隊員；原告辛○○為社會服
    務；原告己○○、原告壬○○從事資源回收；原告癸○○、丁○○、丙○○為家
    庭主婦，而被告逢甲大學財稅系畢業，為貿易商等情，本院認原告請求賠償慰撫
    金各為三十萬元，核屬適當，超出部分，應予駁回。
  (四)以上核計原告己○○、壬○○、辛○○、及庚○○可請求之金額各為三十六萬四
    千八百十四元（角不計入），原告乙○、戊○○、癸○○、丁○○及洪秀玲各為
    三十萬元。
五、再原告於事故發生後已向保險公司領取一百四十元保險金，原告並已均分該保險
    金一節，為原告所不爭執（見附民起訴狀所載）。按強制汽車責任保險法第三十
    條規定：保險人依本法規定給付之保險金，視為加害人或被保險人損害賠償金額
    之一部分，加害人或被保險人受賠償請求時得扣除之。本件車禍強制汽車責任保
    險人依法應給付之保險金為一百四十萬，既已由原告領取，且九人平均分受，此
    部分金額自應從上開准許額內各予以扣除。又被告已先行給付原告二十五萬元，
　　由原告己○○、壬○○、辛○○、及庚○○四人各取得四分之一，此部分亦應予
　　扣除。經扣除後，原告己○○、壬○○、辛○○、及庚○○可請求之金額各為十
　　四萬六千七百五十八元；原告乙○、戊○○、癸○○、丁○○及洪秀玲可請求之
　　金額為十四萬四千四百四十四元。
六、綜上所述，原告本於侵權行為損害賠償請求權，請求被告應賠償原告己○○、壬
    ○○、辛○○、及庚○○各十四萬六千七百五十八元；給付原告乙○、戊○○、
    癸○○、丁○○及洪秀玲各十四萬四千四百四十四元，及均自起訴狀繕本送達之
    翌日即九十三年十月九日起至清償日止，按週年利率百分之五計算之利息，原告
    之請求各在上開範圍內，為有理由，應予以准許，至逾上開數額範圍之請求，為
    無理由，應予駁回。至原告願供擔保，請准宣告假執行，惟本件命被告給付之金
    額未逾一百五十萬元，於本院判決後即告確定，被告不得上訴第三審法院，自毋
    庸為假執行之宣告，原告假執行之聲請應予駁回。
七、本案事實已臻明確，兩造其餘攻擊防禦方法，不足以影響本判決結果，爰不一一
    論述，併此敘明。
據上論結，本件原告之訴為一部有理由，一部無理由，依民事訴訟法第七十九條判決
如主文。
中　　　華　　　民　　　國　　九十四　　年　　　三　　　月　　 十五　　 日
~B1民事第四庭審判長法　官　黃斐君
~B2　　　　　　　　法　官　張鑫城
~B3　　　　　　　　法　官　張浴美
右為正本係照原本作成。
不得上訴。
~B　　　　　　　  書記官　謝雅惠
中　　　華　　　民　　　國　　九十四　　年　　　三　　　月　　　十七　　日
                                                                        Ｂ
